臺灣臺北地方法院交通事件裁定　　　　96年度交聲字第1243號
原處分機關　臺北市交通事件裁決所
異　議　人　乙○○
即受處分人
上列受處分人因違反道路交通管理處罰條例案件，對於臺北市交
通事件裁決所中華民國96年9月17日所為處分（原處分案號：北
市裁四字第裁22-ACV625889號），聲明異議，本院裁定如下：
    主  文
異議駁回。
    理  由
一、按道路交通管理處罰條例所稱之「車輛」，係指在道路上以
    原動機行駛之汽車（包括機器腳踏車）或以人力、獸力行駛
    之車輛；道路交通安全規則所稱之「汽車」，係指在道路上
    不依軌道或電力架線而以原動機行駛之車輛（包含機器腳踏
    車），道路交通管理處罰條例第3條第8款、道路交通安全規
    則第2條第1項第1 款定有明文。又汽車駕駛人，行經有燈光
    號誌管制之交岔路口闖紅燈者，處新台幣（下同）1,800 元
    以上5,400元以下罰鍰，道路交通管理處罰條例第53條第1項
    亦有明文。另汽車駕駛人違反道路交通管理處罰條例第53條
    者，除依原條款處罰鍰外，並記違規點數3 點，亦為同條例
    第63條第1項第3款所明定。
二、原處分意旨略以：異議人即受處分人乙○○騎乘車牌號碼
    BAC-769號重型機車，於民國96年6月24日上午10時14分，在
    臺北市○○路與松壽路口處，經臺北市政府警察局信義分局
    信義交通分隊執勤員警舉發「紅燈左轉（南向西）」之違規
    行為，依違反道路交通管理處罰條例第53 條第1項之規定，
    處罰鍰4,500元，並依同條例第63條第1項第3款規定，記違
    規點數3點。
三、異議意旨略以：該路段為T型路口，與一般四向行駛之馬路
    不同，應視為一般馬路同向車道於紅燈停止線前所劃設之機
    車停等區，係供機車騎士於紅燈時行駛至停止線前方待轉之
    用，伊當時是依照兩段式左轉之規定，在松仁路紅燈時前行
    至T型路口所劃置之機車待轉區○○○○○路方向為綠燈，
    待路口淨空後始前行越過馬路，卻在松壽路上新光三越百貨
    公司前遭警攔停舉發，指稱伊為紅燈左轉並執意開出罰單，
    伊無法接受無理之取締，不願簽名其上，該名員警當場命本
    人離去，之後伊未收受任何舉發通知單，為此聲明異議云云
    。
四、經查：
    (一)異議人騎乘前開重型機車於前揭時、地，行經有燈光號誌
      管制之交岔路口闖紅燈之違規事實，業據證人即本件舉發
      員警甲○○到庭證稱：當時擔任上午7時到11時交通執法
      勤務，剛好騎機車在臺北市○○路與松壽路口北側機車停
      等區內停等紅燈（即現場圖上所標示之位置），因為那時
      松仁路（南北向）紅燈、松壽路（東西向）綠燈，伊是該
      路口第1部機車，伊看到異議人騎乘機車延松仁路最外側
      車道，由南向北闖越紅燈前行至松壽路與松仁路東側交岔
      口之機車停等區內停一下，看松壽路上沒有車過來就往西
      行駛，伊立即鳴笛警告異議人，並且將他攔停舉發，伊當
      場開立舉發通知單，但異議人認知與伊不同，所以拒絕簽
      收，伊當場告知後即依規定交由內勤處理等語甚詳（見本
      院96年11月12日訊問筆錄），而依證人甲○○於本院調查
      時所呈之現場圖以及異議人所提出之現場照片（事後拍攝
      ）以觀，異議人騎乘系爭車輛自臺北市○○路由南向兩段
      式左轉至松壽路，依證人甲○○所證稱停等紅燈之位置確
      可清楚辨明該路口號誌燈號轉換以及車輛通過路口情形，
      堪認證人甲○○應不致有誤認之情形發生；徵之公務員為
      公法上行為具有公信力之原則，則證人甲○○既為執勤之
      員警，伊本於職務所為之行政作為當可被推定為真正、正
      當，況依伊於本院訊問時所為前開證述內容，就事發經過
      、取締過程均為清楚、詳盡之描述，合於常情而無矛盾齟
      齬，伊復與異議人本不認識，並無仇怨，衡情應無設詞陷
      害異議人之必要，是以警員甲○○本身直接見聞異議人所
      駕之重型機車違規之事實經過，復經以刑事責任（具結）
      擔保伊陳述之真實性，是綜合認定證人甲○○陳述堪信為
      真實，而得採為本案認定之證據。
    (二)至於異議人辯稱因該路段為T型路口，與一般四向行駛之
      馬路不同，應視為一般馬路同向車道於紅燈停止線前所劃
      設之機車停等區，係供機車騎士於紅燈時行駛至停止線前
      方待轉之用，伊當時是依照兩段式左轉之規定，在松仁路
      紅燈時前行至T型路口所劃置之機車待轉區云云。然按機
      慢車兩段左轉標誌，用以告示左轉機器腳踏車或慢車駕駛
      人應遵照號誌指示，在號誌顯示允許直行時先行駛至右前
      方路口之左轉待轉區等待左轉，俟該方向號誌顯示允許直
      行後，再行續駛，以兩段方式完成左轉，本標誌設於實施
      機慢車兩段左轉路口附近顯明之處，並配合機慢車左轉待
      轉區待轉標線；機慢車左轉待轉區線，用以指示機器腳踏
      車或慢車駕駛人分段行駛，視需要設置於號誌管制之交岔
      路口，道路交通標誌標線號誌設置規則第65條、第191 條
      亦分別定有明文。是臺北市○○路與松壽路口既係屬機車
      兩段式左轉路口，此為異議人所不爭執，則異議人於騎乘
      機車在上開路口左轉時，理應在號誌顯示「允許」直行時
      先行駛至前方路口之左轉待轉區等待左轉，俟該方向號誌
      顯示允許直行後，再行續駛，以兩段方式完成左轉，自不
      以該路口係T字型路口，即忽視圓形紅燈之指示（即禁止
      通行）而逕自前行至待轉區。是以，異議人空言辯稱其於
      上開時、地騎車行經上開交岔路口時，並無闖紅燈之情事
      云云，不足採信。
    (三)從而舉發本件違規事件之員警甲○○，就本件如何查獲並
      舉發之經過，亦於本院調查時到庭陳證無訛，已如前述，
      ，異議人就其指稱舉發員警舉發有誤乙節，既未提出確實
      證據以供調查，經核亦無任何證據，足資證明本件執勤警
      員確有捏造事實違法取締之情事。而本件闖越紅燈之違規
      過程，若有監視錄影器錄影或拍照存證固然最好，可免除
      不必要之爭議，然員警執行交通勤務，依法並未要求就任
      何違規事項均必須錄影或拍照存證，且因此等違規情事均
      發生於一剎那之間，除非恰有錄影設備或得拍攝快速移動
      畫面之照相設備，否則要求值勤警員或舉發機關緊急錄影
      或拍照，並須以此為證，亦未免與執行勤務之實況難合。
      是以因無法及時攝影取證，事實上亦僅能仰賴舉發員警目
      視為之，別無其他舉證之可能，如無其他證據顯示舉發員
      警有誤認或故意構陷之情事時，尚難以舉發員警無法提出
      其他證據佐證，即認其所述不可採信，否則該未裝設科學
      儀器之路段，即陷入駕駛人得任意違規狀態，自非妥適。
      綜上所述，異議人前開所辯要屬避責之詞，本件事證明確
      ，異議人之違規行為堪以認定。
五、又按行為人有違反道路交通管理處罰條例之情形者，應填製
    舉發違反道路交通管理事件通知單（下稱通知單），並於被
    通知人欄予以勾記，其通知聯依下列規定辦理：一、當場舉
    發者，應填記駕駛人或行為人姓名、性別、出生年月日、地
    址、身分證統一編號及車主姓名、地址、車牌號碼、車輛種
    類。被查獲之駕駛人或行為人為受處分人時，應於填記通知
    單後將通知聯交付該駕駛人或行為人簽名或蓋章收受之；拒
    絕簽章者，仍應將通知聯交付該駕駛人或行為人收受，並記
    明其事由及交付之時間；拒絕收受者，應告知其應到案時間
    及處所，並記明事由與告知事項，視為已收受。又違反道路
    交通管理事件行為人，未依規定自動繳納罰鍰，或未依規定
    到案聽候裁決，處罰機關應依基準表於舉發違反道路交通管
    理事件通知單送達且逾越應到案期限60日之3個月內，逕行
    裁決之。違反道路交通管理事件統一裁罰基準及處理細則第
    11條第1項第1款、第44條第1項，分別定有明文。查本件證
    人即舉發員警甲○○已到庭證述異議人因不服舉發而不願在
    舉發單上簽名，遂於舉發通知單上註明理由後交由內勤處理
    等情綦詳（見本院96年11月12日訊問筆錄），並有上開舉發
    通知單影本附卷可證，異議人於聲明異議狀內亦自承「本人
    無法接受無理之取締，不欲簽名其上」，應認異議人確有拒
    絕簽收舉發單情事，舉發員警既已依規定在舉發單上為拒簽
    收註記等處理，依法已生送達舉發單之效力。而異議人逾應
    到案日期未自動繳納罰鍰、聽候裁決，揆諸首揭說明，原處
    分機關依違反道路交通管理處罰條例第53條第1項、第63條
    第1項、違反道路交通管理事件統一裁罰基準及處理細則第
    43條、第44條、第67條規定，裁處受處分人罰鍰4500元，並
    記違規點數3點，經核於法即無不合。
六、綜上所述，原處分機關以本案違規事實明確，依道路交通管
    理處罰條例第53條第1項、第63條第1項以及違反道路交通管
    理事件統一裁罰基準表等規定，裁處異議人罰鍰4500元並記
    違規點數3點，經核並無違誤，裁處亦屬妥適，本件異議為
    無理由，應予駁回。
據上論斷，應依道路交通案件處理辦法第19條，裁定如主文。
中　　華　　民　　國　　96　　年　　12　　月　　19　　日
　　　　　　　　　交通法庭法  官 何俏美
上正本證明與原本無異。
如不服本裁定，應於裁定送達後5日內向本院提出抗告狀。
                          書記官 林曉郁
中　　華　　民　　國　　96　　年　　12　　月　　19　　日
